【裁判字號】    97,消債更,1263
【裁判日期】    980324
【裁判案由】    更生事件
【裁判全文】
臺灣臺南地方法院民事裁定          97年度消債更字第1263號
債  務  人  甲○○
上列當事人因消費者債務清理事件聲請更生，本院裁定如下：
    主  文
債務人甲○○自民國九十八年三月二十四日下午四時起開始更生
程序。
    理  由
一、按債務人不能清償債務或有不能清償之虞，且無擔保或無優
    先權之債務總額未逾新臺幣1,200萬元者，於法院裁定開始
    清算程序或宣告破產前，得向法院聲請更生。法院開始更生
    程序之裁定，應載明其年、月、日、時，並即時發生效力，
    消費者債務清理條例第3條、第42條第1項、第45條第1項定
    有明文。又按債務人對於金融機構因消費借貸、自用住宅借
    款、信用卡或現金卡契約而負債務，在聲請更生或清算前，
    應提出債權人清冊，以書面向最大債權金融機構請求協商債
    務清償方案，並表明共同協商之意旨，債務人與金融機構協
    商成立者，不得聲請更生或清算，但因不可歸責於己之事由
    ，致履行顯有重大困難者，不在此限，消費者債務清理條例
    第151條第1、5項亦定有明文。
二、聲請意旨略以：債務人甲○○曾任職於佳達旅行社，擔任領
    隊工作，平均每月收入新臺幣（下同）約16,500元，除此收
    入外，名下無其他財產，然累計債務總金額已達1,412,196
    元，前曾於民國95年11月起依照中華民國銀行公會會員辦理
    消費金融案件無擔保債務協商機制，與債權人台新商業銀行
    （下稱台新銀行）等14家銀行成立協商，每月應還款金額為
    16,152元，分12 0期，利率3.88%，至全部清償為止。然97
    年5、6月後，出團數減少，再加上已懷孕32週，致無法帶團
    出國而離職，因此無力持續繳納協商金額，因此有不可歸責
    於己之事由，致履行顯有重大困難，且無擔保或無優先權之
    債務總額未逾1,200萬元，復未經法院裁定開始清算程序或
    宣告破產，爰依法向本院聲請更生等語。
三、經查：
（一）債務人主張之上開事實，業據提出戶籍謄本、財團法人金
      融聯合徵信中心之當事人綜合信用報告、債務人95、96年
      度之國稅局綜合所得稅各類所得資料清單、財產歸屬資料
      、外語領隊人員執業證、勞工投保資料表、匯款憑條、出
      入國日期證明書、診斷證明書、銀行存摺、佳達旅行社函
      等證明文件為證，堪認聲請人確已達不能清償債務或有不
      能清償之虞之程度。
（二）而聲請人雖曾於消費者債務清理條例施行前，與各債權銀
      行就無擔保債務成立協商，約定自95年11月起，分120期
      ，利率3.88%，每月償還16,152元等情，有協議書、無擔
      保債務還款計劃附卷可按，又聲請人主張前於原任職公司
      每月收入約16,500元不等，並依臺灣省97年每月每人最低
      生活費係9,829元計算，本已不足支付其之前與各債權銀
      行就無擔保債務成立協商所約定每月應償還之16,152元。
      更何況聲請人於97年9月因懷孕無法帶團工作而離職，更
      無收入可言，據此，聲請人主張有不可歸責於己之事由，
      致履行上開協議顯有重大困難，堪予採信。
四、綜上所述，債務人僅係一般消費者，並未從事營業，其已達
    不能清償債務或有不能清償之虞之程度，其中無擔保或無優
    先權之債務，在1,200萬元以下，之前雖與各債權銀行達成
    協議，但因不可歸責於己之事由，致履行上開協議顯有重大
    困難，且未經法院裁定開始清算程序或宣告破產，又查無消
    費者債務清理條例第6條第3項、第8條或第46條各款所定駁
    回更生聲請之事由存在，則債務人聲請更生，應屬有據，爰
    裁定如主文。
中    華    民    國    98    年    3    月    24    日
              民事第二庭    法      官   李杭倫
上為正本係照原本作成
本裁定不得抗告。
本裁定已於98年3月24日下午4時公告。
中    華    民    國    98    年    3    月    24    日
                            書  記  官   蔡曉卿


司法院資訊處製作；財團法人民間司法改革基金會備份。
